臺灣高雄地方法院刑事判決　　　　　　　　100年度易字第8號
公　訴　人　臺灣高雄地方法院檢察署檢察官
被　　　告　呂宗霖
　　　　　　楊宗憲
上列被告等因傷害案件，經檢察官提起公訴（99年度偵字第1772
3 號），本院判決如下：
    主  文
呂宗霖共同犯傷害罪，處有期徒刑參月，如易科罰金，以新臺幣
壹仟元折算壹日。
楊宗憲共同犯傷害罪，累犯，處有期徒刑肆月，如易科罰金，以
新臺幣壹仟元折算壹日。
    事  實
一、楊宗憲前因傷害案件，經本院以98年度審簡字第3870號判決
    ，判處有期徒刑3 月確定，於民國98年12月7 日執行完畢。
    詎其仍不知悔改，因不詳原因，而與呂宗霖、其他8 名身分
    不詳之成年男子（其中1 人自稱「岡山阿元」），共同基於
    傷害之犯意聯絡，於99年2 月25日凌晨3 時許，由呂宗霖駕
    駛車牌號碼7593-XP 號自用小客車搭載其中2 名身分不詳之
    成年男子，而由楊宗憲駕駛車牌號碼PQ5-205 號重型機車搭
    載其中1 名身分不詳之成年男子，其他人則以不詳方式，共
    同前往高雄縣岡山鎮（現改制為高雄市岡山區，下同）岡山
    路與河華路口後，由呂宗霖、楊宗憲分別留在渠等所駕駛之
    車輛處接應，而自稱「岡山阿元」之人則持鐵條與其他7 人
    （部分人持球棒），前向運送貨品至該處之詹豐隆尋釁，並
    由該自稱「岡山阿元」之人持鐵條攻擊，而由其他數名身分
    不詳之人以徒手方式攻擊，共同毆打詹豐隆，致詹豐隆受有
    頭部挫傷併兩處頭皮撕裂傷（各約4 ×0.5 公分、3 ×4 公
    分）、左手掌瘀腫及上下臂兩側瘀腫傷（各約7 公分及1 公
    分）、右手掌瘀腫及下臂擦傷、右膝及左下肢擦傷、瘀腫等
    傷害。嗣因詹豐隆報警處理，經警調取現場附近監視錄影畫
    面，循線查悉上情。
二、案經詹豐隆訴由高雄縣政府警察局（現改制為高雄市政府警
    察局）岡山分局報請臺灣高雄地方法院檢察署檢察官偵查起
    訴。
    理  由
壹、對於證據能力之判斷
一、按被告以外之人於審判外之言詞或書面陳述，除法律有規定
    者外，不得作為證據，刑事訴訟法第159 條第1 項定有明文
    。又被告以外之人於審判外之陳述，雖不符前4 條之規定，
    而經當事人於審判程序同意作為證據，法院審酌該言詞陳述
    或書面陳述作成時之情況，認為適當者，亦得為證據。當事
    人、代理人或辯護人於法院調查證據時，知有第159 條第1
    項不得為證據之情形，而未於言詞辯論終結前聲明異議者，
    視為有前項之同意，刑事訴訟法第159 條之5 亦定有明文。
    本件告訴人詹豐隆於警詢中之陳述，為被告以外之人於審判
    外之言詞陳述，卷附高雄縣立岡山醫院診斷證明書、網路電
    子地圖、劉光雄醫院網頁資料，則係被告以外之人於審判外
    之書面陳述，而檢察官及被告呂宗霖、楊宗憲2 人，就上開
    言詞及書面陳述，未於本院審理過程中聲明異議，本院並審
    酌上開陳述作成時之情況正常，且與本案相關之待證事實具
    有關連性，認適當作為證據，依前開刑事訴訟法第159 條之
    5 之規定，認上開陳述具有證據能力。
二、次按，被告以外之人於偵查中向檢察官所為之陳述，除顯有
    不可信之情況者外，得為證據，刑事訴訟法第159 條之1 第
    2 項定有明文。本件告訴人於檢察官偵查中所為之證述內容
    ，業經其具結擔保其證詞之真實性，而依本案卷證資料所示
    ，上開證據之取得過程並無瑕疵，未發現有何顯有不可信之
    情況，且與本案相關之待證事實具有關連性，依前揭刑事訴
    訟法第159 條之1 第2 項之規定，自應具有證據能力。
三、本件警方人員調取之監視錄影畫面及其翻拍相片，性質係屬
    物證，而非供述證據，不適用傳聞法則，且與被告2 人本件
    犯行有相當之關聯性，又非不法取得，自應具有證據能力。
貳、實體方面
一、訊據被告2 人固不否認有於前開時間，分別駕駛上開車輛搭
    載他人行經高雄縣岡山鎮○○路與河華路口，且在該處見有
    發生打架情事，然均矢口否認有何傷害犯行，被告呂宗霖辯
    稱：案發當日凌晨2 時許，伊駕駛車牌號碼7593-XP 號自用
    小客車搭載友人「劉勝安」、「黃志明」從伊住處出發，要
    到劉光雄醫院附近去吃永和豆漿之類的東西，嗣行經岡山路
    與河華路口時，見到一群人衝過去，伊因為感到好奇，就停
    車與2 名友人一起下車看發生什麼事，結果看到別人在打架
    ，伊與2 名友人因為擔心發生事情，所以看了一下子之後，
    就直接回伊住處，沒有去吃東西。本件伊只是剛好行經案發
    地點，並未毆打告訴人，也未接應打人的歹徒離開云云；被
    告楊宗憲則辯稱：案發當日凌晨2 時許，伊騎乘車牌號碼PQ
    5-205 號機車搭載友人「偉仔」從伊住處附近的1 家網咖出
    發，去岡山路與河華路口附近的1 家餐廳吃東西，嗣吃完東
    西要載「偉仔」回去時，就見到有一群人在打架，伊與「偉
    仔」一開始有在機車上看，但只看了一下子，那群人還沒有
    打完架，伊2 人就離開該處，一起回前開網咖。本件伊只是
    剛好行經案發地點，並未參與毆打告訴人云云。經查：
（一）告訴人於99年2 月25日凌晨3 時許，駕車運送貨品至高雄
      縣岡山鎮○○路與河華路口時，因不詳原因，遭手持鐵條
      之某自稱「岡山阿元」之人及其他7 名身分不詳之人（部
      分人持球棒）尋釁，並遭該自稱「岡山阿元」之人持鐵條
      攻擊，復又為上開身分不詳之人其中數人徒手毆打，致告
      訴人受有頭部挫傷併兩處頭皮撕裂傷（各約4 ×0.5 公分
      、3 ×4 公分）、左手掌瘀腫及上下臂兩側瘀腫傷（各約
      7 公分及1 公分）、右手掌瘀腫及下臂擦傷、右膝及左下
      肢擦傷、瘀腫等傷害之事實，業據告訴人於警詢及本院審
      理中證述：99年2 月25日凌晨3 時許，伊駕車送魚皮至高
      雄縣岡山鎮○○路與河華路口，正在卸貨的時候，突然有
      1 個人問伊是不是送魚皮的，伊還沒有回答，旋遭人拿鐵
      條從伊背後打伊後腦部，伊轉身問該人為何要打伊，但該
      人沒有回答，還是一直打，而與該人一起前來的，另有7
      名歹徒，其中有些人還手持球棒。而伊當時被打到受不了
      ，在逃走的時候，又被該群歹徒徒手毆打，但是幾個人徒
      手打伊的，伊無法確定。而伊遭攻擊過程中，上開持鐵條
      打伊的人，說其是「岡山阿元」，有問題可以找其沒關係
      ，嗣該群歹徒打完伊後，就沿岡山路往南方向逃逸，而伊
      則是因受傷立即到岡山醫院就診。伊不知道攻擊伊的人真
      實身分為何，也不知道該群歹徒為何要打伊等語（見偵卷
      第17至20頁、本院3 卷第18至22頁）明確，並有告訴人於
      案發當日至高雄縣立岡山醫院就診之診斷證明書在卷可稽
      （見偵2 卷第52頁），堪以認定。
（二）公訴意旨雖因告訴人於偵訊中證稱：案發當時，是由楊宗
      憲拿鐵條打伊，而呂宗霖則是徒手攻擊云云（見偵卷第47
      頁），而認告訴人受有前揭傷害，係被告呂宗霖徒手、被
      告楊宗憲持鐵條共同毆打告訴人所致。然此非但為被告2
      人所否認，且告訴人於本院審理中亦證述：伊無法確認被
      告2 人是否為拿鐵條打伊的「岡山阿元」，也無法確認被
      告2 人是否係徒手打伊之人等語（見本院2 卷第20頁），
      則告訴人前開偵訊中之證詞是否確然可信？已非無疑。再
      佐以告訴人初於警詢中係陳稱：呂宗霖係開車之人，由其
      車上乘客下車傷害伊，而伊也不確定楊宗憲是否就是自稱
      「岡山阿元」之人等語（見偵卷第22、24、25頁），益徵
      告訴人前揭偵訊中指訴之可信性實有所疑。此外，依本案
      卷內所存之其他事證，亦無從證明被告2 人有親自以公訴
      意旨所稱分工方式，共同傷害告訴人，自難遽為不利於被
      告2 人之認定。
（三）至被告2 人是否有以其他方式，共同參與前揭傷害告訴人
      犯行乙節，此據告訴人於本院審理中證述：伊於本件案發
      之後，有到警局觀看監視錄影畫面，結果見到被告2 人駕
      駛之車輛，載送毆打伊的歹徒到案發現場，之後該等歹徒
      又搭乘被告2 人的車輛逃離現場等語（見本院3 卷第18至
      22頁）明確。而參以被告呂宗霖、楊宗憲2 人於本院審理
      中，均坦認於案發當時，確分別駕駛車牌號碼7593-XP 號
      自用小客車、車牌號碼PQ5-205 號重型機車至案發地點（
      見本院2 卷第19頁）。且經本院當庭勘驗案發當時相關路
      口監視錄影畫面及比對卷附電子地圖結果，被告2 人所駕
      駛之車輛，於案發當日凌晨2 時53分許（即告訴人遭毆打
      之前），均有沿高雄縣岡山鎮○○路303 巷往壽仁路行進
      之情，而此行進方向，要係自被告2 人住處往案發地點之
      方向；又於案發當日凌晨3 時8 分許（即告訴人遭毆打之
      後），被告2 人所駕駛之車輛，均有沿高雄縣岡山鎮○○
      路往仁壽橋行進之情，而此行進方向，則係自案發地點往
      被告2 人住處之方向，此有本院勘驗筆錄（見本院3 卷第
      40至42頁）、相關地點電子地圖（見本院3 卷第28、36頁
      ）、監視錄影畫面翻拍相片（見偵卷第32頁）附卷足按，
      堪可佐證告訴人前揭於本院審理中之證詞，應屬確然有據
      。從而，被告2 人於案發當時，駕駛車輛載送上開8 名身
      分不詳之人（含自稱「岡山阿元」之人）其中3 人，前往
      案發地點，嗣再接送渠等離開之事實，應堪認定。
（四）被告2 人雖就渠等駕車行經案發地點之緣由陳述如前，並
      執此辯稱渠2 人與告訴人遭傷害乙事無涉。然關於被告呂
      宗霖所執前開辯詞部分，自本案起訴後，本院即於審理過
      程中，一再曉諭被告呂宗霖提供其所稱友人「劉勝安」、
      「黃志明」之年籍資料，以供本院傳喚查證（見本院2 卷
      第21頁、本院3 卷第23頁），然被告呂宗霖卻始終無法提
      出相關資料，則其所辯是否屬實？已非無疑。再者，依被
      告呂宗霖於本院審理中所述，案發地點距離其原本預定前
      往之劉光雄醫院附近，約有1 、2 公里之距離（見本院3
      卷第17頁），準此，案發地點與其預計前往之目的地既有
      相當距離，則案發地點發生他人打架之事，與其欲夥同友
      人至劉光雄醫院附近之餐飲店用餐乙事有何相關？何以僅
      因在案發地點目擊他人打架之事，即放棄原本用餐之計畫
      ？此實與常情有悖，益徵其所言難以採認。況且，經本院
      勘驗案發地點處岡山路往南之監視錄影畫面結果，本件案
      發當日凌晨3 時2 分35秒，有1 輛白色自用小客車（與車
      牌號碼7593-XP 號自用小客車車身顏色相同，見偵卷第32
      頁之翻拍相片）行經該處、暫停在路旁，此時有2 人自該
      自用小客車下車，待該2 人下車後，該自用小客車又往前
      行駛一小段距離停於路邊（見本院3 卷第41頁）。而被告
      呂宗霖於當庭觀覽上開監視錄影畫面後，亦自承其案發當
      時有與上開白色自用小客車相同之駕駛行為（見本院3 卷
      第42頁），職是，前開監視錄影畫面中之白色自用小客車
      ，當係被告呂宗霖所駕駛之車牌號碼7593-XP 號自用小客
      車。惟依被告呂宗霖於本院審理中所辯，其稱目擊案發地
      點有人打架後，係與2 名友人「一起」下車查看（見本院
      2 卷第16、17頁），而此顯與上開監視錄影畫面所示情狀
      不符，亦足證被告呂宗霖所言應與事實相悖。此外，依據
      劉光雄醫院之網頁資料所示，該院係位在高雄縣岡山鎮○
      ○路380-1 號（見本院3 卷第27頁），又觀諸卷附相關地
      點之電子地圖，被告呂宗霖位在高雄縣岡山鎮○○○路14
      1 巷1 弄27號之住處，係位處本件案發地點之西南方，而
      劉光雄醫院之所在地，則係位在案發地點東南方、被告呂
      宗霖上開住處之東北方處（見本院3 卷第28頁）。因此，
      被告呂宗霖自其住處駕車前往劉光雄醫院附近時，按理當
      不會行經案發地點（蓋案發地點距離其住處較遠，劉光雄
      醫院距離其住處較近），足證被告呂宗霖辯稱係因欲至劉
      光雄醫院附近之餐飲店用餐，方會行經案發地點云云，顯
      係事後卸責之詞，無從予以採認。
（五）另關於被告楊宗憲所執辯詞部分，自本案起訴後，本院於
      審理過程中，亦一再曉諭被告楊宗憲提供其所稱友人「偉
      仔」之年籍資料，以供本院傳喚查證（見本院2 卷第21頁
      、本院3 卷第23頁），然被告楊宗憲卻始終無法提出相關
      資料，則其所辯是否屬實？已非無疑。再者，依據被告楊
      宗憲於本院審理中之陳述、本院當庭勘驗案發地點附近之
      監視錄影畫面並比對卷附電子地圖結果，被告楊宗憲於案
      發當日凌晨2 時53分許，曾騎乘前開機車搭載他人沿高雄
      縣岡山鎮○○路303 巷往壽華路方向行駛，而該行進方向
      係往案發地點前行；另於案發當日凌晨3 時8 分許，其則
      曾騎乘前開機車搭載他人沿高雄縣岡山鎮○○路往仁壽橋
      方向行駛，而該行進方向係由案發地點往其住處前行（見
      本院3 卷第36、41、42頁）。因此，被告楊宗憲於案發當
      日凌晨，在案發地點所停留之時間，最長不逾20分鐘。而
      於如此短暫之期間內，衡情被告楊宗憲實難完成到達餐廳
      、點餐、等待餐點、用餐、離開餐廳、觀看他人打架等諸
      多事務，益徵被告楊宗憲所言難以採信。此外，依被告楊
      宗憲於本院審理中所述，其係在案發地點附近之餐廳用完
      餐後，方目擊其所稱之打架事件，而依被告呂宗霖於本院
      審理中所言，其則係往案發地點方向行進時，目擊其所稱
      之打架事件，準此，被告2 人於案發當日凌晨，當無可能
      於相近之時間，同時往案發地點方向行進（蓋期間尚有被
      告楊宗憲在餐廳用餐所消耗之時間）。然經本院當庭勘驗
      案發當時相關路口監視錄影畫面結果，被告2 人所駕駛之
      車輛，於案發當日凌晨2 時53分許，均有沿高雄縣岡山鎮
      ○○路303 巷往案發地點行進之情（時間僅相差8 秒，見
      本院3 卷第41頁），是被告楊宗憲所辯情節，顯與上開監
      視錄影畫面所示情狀不符，足證被告楊宗憲辯稱係因至案
      發地點附近之餐廳用餐，方會行經案發地點云云，顯係事
      後卸飾之詞，無從採信。
（六）本件被告2 人於一般人較少在外活動之凌晨時分，載運向
      告訴人尋釁並毆打告訴人之人，至告訴人卸貨地點，毆打
      告訴人成傷，嗣旋迅速載運該等人離去，業如前述，足見
      本件傷害告訴人之犯行，顯有經過事先之謀議、策劃，方
      能精確掌握告訴人行蹤，準此，被告2 人當於案發之前，
      顯已知悉此行之目的。再者，依據告訴人前開證述內容，
      向其尋釁並毆打其之前揭不詳身分之人，尚有持鐵條、球
      棒等器械，而該等器械均係有相當體積而不易藏放之物，
      衡情被告2 人於案發之前，當已目睹渠2 人載運之人持有
      該等器械，而難對該等不詳身分之人欲攻擊他人乙事委稱
      不知。此外，就前向告訴人尋釁並毆打告訴人之人之角度
      觀之，渠等若事先隱瞞被告2 人至案發地點之目的，實難
      保被告2 人忽見渠等攻擊他人，為求自保而自行駕車離去
      ，致渠等無法順利逃逸之事發生；且渠等若不欲被告2 人
      參與攻擊告訴人乙事，當自行駕駛交通工具前往即可，亦
      無須特別由被告2 人駕車搭載。從而，被告2 人於案發之
      前，當已知悉渠等所載運之人，係欲傷害告訴人而至案發
      地點，而有與該等人共同傷害告訴人之犯意聯絡甚明。
（七）綜上，本件事證明確，被告2 人與前揭8 名身分不詳之成
      年男子（其中1 人自稱「岡山阿元」），共同基於傷害之
      犯意聯絡，於前揭時、地，由被告2 人分別駕駛前揭車輛
      載運、接應其中3 人，並由該8 名身分不詳之成年男子向
      告訴人尋釁，再由其中部分人出手毆打，而共同傷害告訴
      人之事實，足堪認定。
二、核被告2 人所為，均係犯刑法第277 條第1 項之傷害罪。被
    告2 人就上開犯行，與前揭自稱「岡山阿元」之人及其他7
    名身分不詳之成年男子間，有犯意聯絡及行為分擔，均為共
    同正犯。被告楊宗憲有上述之前科紀錄乙情，有臺灣高等法
    院被告前案紀錄表在卷可稽，其受有期徒刑執行完畢，5 年
    內故意再犯本件最重本刑為有期徒刑以上之罪，為累犯，應
    依刑法第47條第1 項規定加重其刑。爰審酌被告2 人與告訴
    人並不相識，竟恣意參與他人傷害告訴人之犯行，所為實欠
    缺法治觀念，且犯後均矢口否認犯行，態度難認良好，然念
    及被告2 人僅係負責接應出手毆打告訴人之人，犯罪情節較
    為輕微，復參以告訴人身體因此所受之傷害等一切情狀，分
    別量處如主文所示之刑，並均諭知易科罰金之折算標準，以
    示懲儆。
據上論斷，應依刑事訴訟法第299 條第1 項前段，刑法第28條、
第277 條第1 項、第47條第1 項、第41條第1 項前段，刑法施行
法第1 條之1 ，判決如主文。
本案經檢察官鄧藤墩到庭執行職務。
中    華    民    國   100    年    3     月    9     日
                  刑事第十七庭  法  官  陳君杰
以上正本證明與原本無異。
如不服本判決應於收受送達後10日內向本院提出上訴書狀，並應
敘述具體理由；如未敘述上訴理由者，應於上訴期間屆滿後20日
內向本院補提理由書（均須按他造當事人之人數附繕本）「切勿
逕送上級法院」。
中    華    民    國   100    年    3     月    9     日
                                 書記官  紀龍年
附錄本案論罪科刑法條：
刑法第277 條第1 項
傷害人之身體或健康者，處3 年以下有期徒刑、拘役或1 千元以
下罰金。